【裁判字號】    90,易,1834
【裁判日期】    900717
【裁判案由】    違反電子遊戲場業管理條例
【裁判全文】
臺灣臺中地方法院刑事判決                          九十年度易字第一八三四號
    公  訴  人  臺灣臺中地方法院檢察署檢察官
    被      告  甲○○
右列被告因違反電子遊戲場業管理條例案件，經檢察官聲請以簡易判決處刑（九十年
度偵字第六四二八號），本院臺中簡易庭認不宜以簡易判決處刑，移請本院刑事庭依
通常程序審理，本院判決如左：
    主  文
甲○○違反未依電子遊戲場業管理條例規定辦理營利事業登記，不得經營電子遊戲場
業之規定，處拘役伍拾日，如易科罰金，以佰元折算壹日。
電子遊戲機具「滿貫大亨麻將台」貳台、「喜從天降麻將台」壹台、「幸運滿貫麻將
台」壹台、「九五賽車」肆台、「樸克」壹台，均沒收。
    事  實
一、甲○○係位於臺中市○○區○○路一０二號「清境茶坊」之負責人，其經臺中市
    政府所核准之營業項目為經營泡沫紅茶、便餐、點心等，並未依電子遊戲場業管
    理條例之規定向主管機關辦理電子遊戲場業之營利事業登記，竟基於違反上開規
    定之犯意，自民國九十年一月中旬某日起在上開茶坊內設置密室，擺設電子遊戲
    機具「滿貫大亨麻將台」二台、「喜從天降麻將台」一台、「幸運滿貫麻將台」
    一台、「九五賽車」四台、「樸克」一台，合計九台，供不特定之客人把玩，而
    違反上開規定經營電子遊戲場業。嗣於同年二月二十日晚間十時二十分在上址為
    警方查獲在該處密室內，有客人毛奕偉在打玩電子遊戲機「麻將台」，童柏翔、
    李泓翰在打玩電子遊戲機「九五賽車」而發現上情。
二、案經臺中市政府函請臺灣臺中地方法院檢察署檢察官偵查後聲請以簡易判決處刑
    。
    理  由
一、訊據被告甲○○對其有於右揭時地未辦理電子遊戲場業之營利事業登記證而擺設
    電子遊戲機之事實業於警訊、偵查及本院審理時供認不諱，核與證人即該茶坊受
    僱店員郭俊利、證人即客人毛奕偉、童柏翔、李泓翰三人於警訊時之供述內容相
    符，並有電子遊戲機具「滿貫大亨麻將台」二台、「喜從天降麻將台」一台、「
    幸運滿貫麻將台」一台、「九五賽車」四台、「樸克」一台，扣案足佐，復有現
    場照片九幀、現場位置圖一張附卷可稽。被告設置之電子遊戲機具共九台，其數
    目非少，規模非小，且其於本院審理期間供稱：因茶坊生意不佳，想要多賺點錢
    來貼補等語，可證被告設置前揭遊戲機台收費供人把玩，係該商店之收入來源，
    亦為主要營業項目之一，此情形即與電子遊戲場業管理條例所規定之情形相符。
    綜上，被告自白與事實相符，事證明確，其右揭犯行，洵堪認定。
二、核被告所為，係違反電子遊戲場業管理條例第十五條之未辦理營利事業登記證，
    不得經營電子遊戲場業之規定，應依同條例第二十二條之規定處罰。公訴意旨就
    被告自九十年一月中旬某日起自同年九十年二月十四日止，未依電子遊戲場業管
    理條例規定辦理營利事業登記，而經營電子遊戲場業之行為，漏未起訴，惟此部
    分本院認與起訴經判決有罪部分，具有繼續犯之實質上一罪關係，依審判不可分
    原則，本院自得加以審理。爰審酌被告於本院審理時大致坦承犯行，態度尚佳，
    迫於經濟困難而為上開犯行，現未再經營上開電子遊戲機相關營業等一切情狀，
    量處如主文所示之刑，並諭知如易科罰金之折算標準，以示懲儆。電子遊戲機具
    「滿貫大亨麻將台」二台、「喜從天降麻將台」一台、「幸運滿貫麻將台」一台
    、「九五賽車」肆台、「樸克」一台，為被告所有並供犯罪所用之物，依刑法第
    三十八條第一項第二款之規定宣告沒收。又扣案之搖控器二個，雖為開啟密室之
    用，但非為被告經營電子遊戲機之直接關連物品，非屬供犯罪所用之物，爰不宣
    告沒收，併予敘明。
三、本院臺中簡易庭移送意旨略以：本案係違反電子遊戲場業管理條例第十六條規定
    而應科以行政罰鍰，又該條例應係為管理已領有營利事業登記，然其種類非屬電
    子遊戲業而擺設者，且所擺設者屬於賭博性電動機具以外而設，是本案被告並非
    違反同條例第十五條之規定，自不得依同條例第二十二條之規定處罰云云。惟查
    ：
（一）按電子遊藝場業管理條例於八十九年二月三日經總統公布施行，該條例第一條
      明示「為管理電子遊戲場業，並維護社會安寧，善良風俗、公共安全及國民身
      心健康，特設定本條例。」，是該條例立法目的之一即在於管理電子遊戲場業
      。而所謂電子遊戲場業，依該條例第二條規定，係指設置電子遊戲機供不特定
      人益智娛樂之營利事業。換言之，僅須設置電子遊戲機供人娛樂以營利者，即
      屬電子遊戲場業管理條例所指之電子遊戲場業，其規模及所設置之電子遊戲機
      之數量如何，則非所問，此有經濟部八十九年六月三十日經八九商字第八九０
      一八五三六號函可參（見該函說明欄第四項）。再者，依該條例第十六條規定
      ，非電子遊戲場業之其他營利事業，不得就其營業場所，供他人設置電子遊戲
      機營業，如違反該條規定，依第二十八條規定處行為人新台幣十萬元以上五十
      萬元以下罰鍰，並限期令其改善，是在非電子遊戲場業之其他營利事業場所設
      置電子遊戲機以營利者，仍屬由該條例規範之範疇，益徵該條例所指之電子遊
      戲場業並不專以設置電子遊戲機供人娛樂為限，在非電子遊戲場業之其他營利
      事業場所設置者仍屬之。是如係在自己經營之非電子遊戲場業之營業場所，自
      己附帶擺設電子遊戲機供人娛樂者，仍屬該條例第三條所指之「設置電子遊戲
      機供不特定人益智娛樂之營利事業」，依該條例第十五條規定，仍應辦理營利
      事業登記後始得營業（參前開經濟部函說明欄第三項），且觀之該條例並未對
      非電子遊戲場業之營業人在該營業場所擺設電子遊戲機之行為有處罰之明文即
      明。換言之，所謂電子遊藝場業，僅須有設置電子遊戲機供人為益智娛樂者即
      屬之（該條例第二條），至其係專以提供電子遊戲機供人娛樂或在非電子遊戲
  場業之營業場所附帶提供電子遊戲機供人娛樂，應非所問。從而，在非電子遊
      戲場業之營業場所附帶擺設電子遊戲機供人娛樂者，仍須依該條例第十五條規
      定辦理營利事業登記後始得擺設，否則，仍應依該條例二十二條論罰。蓋依該
      條例第二十八條規定，提供非電子遊戲場業之其他營利事業之營業場所予他人
      擺設電子遊戲機仍須處罰，如非電子遊戲場業之營利事業人，自行在該營業場
      所擺設電子遊戲機，未經依法登記而不予處罰，顯然輕重失衡，當非該條例管
      理電子遊戲場業之立法意旨。
（二）依電子遊戲場業管理條例第四條第二項規定，電子遊戲機不得有賭博或妨害風
      化之設計及裝置，惟何謂賭博之設計及裝置，該條例並未明文。按刑法上所稱
      之賭博係指以未知之不確定事實，以決勝負而爭取財物輸贏之行為，換言之，
      凡以偶然之事實決定輸贏，而博取財物者，均屬賭博行為。是該條例第四條第
      二項所指賭博設計，除指電子遊戲機具內設有以偶然之事實供人決定勝負外，
      尚須有博取財物之輸贏始足當之（如以十元硬幣投入機具後，經由機具之動作
      論輸贏，輸者十元硬幣為機具沒入，贏者，機具會自動掉出一個以上之十元硬
幣或在機具螢幕上出現十元以上金額之記載），如僅於機具上出現如該條例第
      四條第一項所指之聲光影像、圖案、動作者，即非賭博性設計。再者，該條例
      第五條將電子遊戲場業之營業分為普通級與限制級，普通級係指僅設置益智類
      電子遊戲機，供兒童、少年及一般大眾遊戲者；限制級則指設置鋼珠類、娛樂
      類或附設益智類電子遊戲機，供十八歲以上之人遊戲者，是依該條例規定，鋼
      珠類是允許設置，且非屬娛樂類及益智類之電子遊戲機，此觀之該條例第五條
      第一項第二款將鋼珠類與娛樂類、益智類分別列舉為屬於限制級之電子遊戲場
      業即明。就實務上而言，鋼珠類遠較本件扣案之「九五賽車」等更具有賭博性
      之設計及裝置，而鋼珠類既得允許設置，則上開娛樂性機台更應允許設置。準
      此，則凡機具上未顯示財物之輸贏者，應即非屬該條例第四條第二項所指之賭
      博設計及裝置。是如機具本身並未顯示財物輸贏，而行為人間（即賭客與機具
      擺設人）自行相互約定以機具內出現某種文字、符號或數字等作為輸贏之論據
      而依此換算成財物（如以分數換取現金或獎品），即謂該機具為賭博之設計、
      裝置，則顯然擴大賭博設計或裝置之意涵，而造成一切能出現可供「賭博」符
      號之機具均屬賭博設計或賭博裝置之不合理現象，蓋如行為人間欲借機具賭博
      ，則所有能出現「畫面」之機具均已成為該條例第四條第二項所指之賭博設計
      、裝置，此應非該條例之立法意旨甚為灼然。綜上所述，被告為前開清境茶坊
      之負責人，竟在店內設置電子遊戲機而未辦理營利事業登記證，揆諸前說明，
      顯已違反電子遊戲場業管理條例第十五條之規定，自應依該條例第二十二條論
      罰。否則，有心脫法者任意申請有關之營業項目，未辦理電子遊戲場業之登記
      而擺設電子遊戲機台，即謂此情形非屬該條例之規範範圍，顯與該條例之制定
      目的不符。移送意旨尚有誤會，併予說明之。
據上論斷，應依刑事訴訟法第四百五十二條、第二百九十九條第一項前段，電子遊戲
場業管理條例第二十二條，刑法第十一條前段、第四十一條第一項前段、第三十八條
第一項第二款，罰金罰鍰提高標準條例第二條，判決如主文。
本案經檢察官張溢金到庭執行職務
中      華      民      國      九十      年      七      月    十七    日
                                臺灣臺中地方法院刑事第四庭
      法  官  楊  真  明
右正本證明與原本無異。
如不服本判決，應於送達後十日內向本院提出上訴狀（須附繕本），上訴於臺灣高等
法院臺中分院。
                                        書記官
中      華      民      國      九十      年      七      月    十七    日
附錄本判決論罪科刑法條
電子遊戲場業管理條例第十五條：
  未依本條例規定辦理營利事業登記者，不得經營電子遊戲場業。
電子遊戲場業管理條例第二十二條：
  違反第十五條規定者，處行為人一年以下有期徒刑、拘役或科或併科新台幣五十萬
  元以上二百五十萬元以下罰金。


司法院資訊處製作；財團法人民間司法改革基金會備份。
